最高法院刑事判決　　　　　　九十六年度台上字第三二四六號
上　訴　人　甲○○
　　　　　　乙○○
上列上訴人等因違反政府採購法案件，不服台灣高等法院台南分
院中華民國九十六年一月二十三日第二審判決（九十五年度上訴
字第一二七二號，起訴案號：台灣雲林地方法院檢察署九十二年
度偵字第五０五一號），提起上訴，本院判決如下：
    主  文
上訴駁回。
    理  由
按刑事訴訟法第三百七十七條規定，上訴於第三審法院，非以判
決違背法令為理由，不得為之。是提起第三審上訴，應以原判決
違背法令為理由，係屬法定要件。如果上訴理由狀並未依據卷內
訴訟資料，具體指摘原判決不適用何種法則或如何適用不當，或
所指摘原判決違法情事，顯與法律規定得為第三審上訴理由之違
法情形，不相適合時，均應認其上訴為違背法律上之程式，予以
駁回。本件原審經審理結果，認為上訴人甲○○、乙○○（起訴
書及第一審判決均誤為劉家豐）二人違反政府採購法均犯行明確
，第一審依想像競合犯從一重皆論處上訴人二人政府採購法第八
十七條第四項罪刑之判決，為無不合，予以維持，駁回上訴人二
人在第二審之上訴，俱已詳敘其調查、取捨證據之結果及憑以認
定犯罪事實之心證理由。並就上訴人二人否認之供詞及其等所辯
各語，認非可採，予以論述。就形式上觀察，原判決要無採證認
事違背經驗法則、論理法則或理由不備等違背法令之情形。依原
判決事實欄之記載，係認定上訴人二人於民國八十八年十二月二
十五日或二十六日左右，接獲雲林縣林內鄉公所寄發「湖本村美
化環境及道路改善工程（下稱湖本村工程）」、「林茂村美化環
境及道路改善工程（下稱林茂村工程）」投標通知之標函等相關
文件，二人乃基於圍標、得標而獲取不當利益之意圖，在彰化縣
二水鄉○○村○○路○段三十四號其二人住處，協議該二工程均
由甲○○為負責人之源大營造有限公司（下稱源大公司）得標，
另乙○○（即甲○○之胞弟）為負責人之源宏營造有限公司（下
稱源宏公司）雖亦參與投標，而不為價格競爭之犯意聯絡，合意
「湖本村工程」由源大公司以標價新台幣（下同）一百八十六萬
二千元投標，源宏公司則以不可能得標之二百萬零六千元標價投
標；「林茂村工程」由源大公司以標價一百八十六萬六千元投標
，源宏公司則以不可能得標之二百萬元投標等情。並非認定上訴
人二人係於八十八年十二月二十五日或二十六日左右，接獲投標
通知函之日，即為上開犯罪之協議，且其理由內已依憑上開工程
投標廠商資格證件審查表、標單及林內鄉公所郵寄紀錄簿影本之
記載，說明林內鄉公所之投標通知係於八十八年十二月二十四日
發出，加上郵遞時間，上訴人二人接獲該投標通知，應係在同年
月二十五日或二十六日左右，故亦無認定事實不依證據之違誤。
且上訴人二人達成協議，而為違反政府採購法第八十七條第四項
犯意聯絡之地點，要與該犯罪構成要件之事實無涉，是原判決理
由內對此縱未加說明，亦無理由不備之違法。原判決於論罪理由
內認上訴人二人有獲取不法利益意圖，乃協議由源大公司得標，
源宏公司則不為價格競爭，二人係犯政府採購法第八十七條第四
項之罪。而其於事實欄認定上訴人二人主觀之犯意，載謂渠二人
基於圍標、得標而獲取不當利益之意圖，協議上開二工程均由源
大公司得標，源宏公司則不為投標價格競爭之犯意聯絡等語，其
中所謂不為投標之「投標」二字，應係贅語，顯係文字之一時誤
寫，此既不影響本件科刑判決本旨及全案情節，依司法院釋字第
四三號解釋意旨，應屬得由原審法院裁定更正之問題，尚不能執
之指原判決違法。是上訴意旨以上情指摘原判決違背法令，核與
法律規定得為第三審上訴理由之違法情形，不相適合。而其餘上
訴意旨，則係就屬原審採證認事職權之行使及原判決已說明事項
，徒憑己見，任意指摘，且仍為單純事實之爭辯，均非適法之第
三審上訴理由。依上揭說明，上訴人二人之上訴均違背法律上之
程式，皆應予駁回。
據上論結，應依刑事訴訟法第三百九十五條前段，判決如主文。
中    華    民    國  九十六  年    六    月　二十一  日
                      最高法院刑事第七庭
                          審判長法官  張  淳  淙
                                法官  劉  介  民
                                法官  張  春  福
                                法官  洪  昌  宏
                                法官  蔡  彩  貞
      本件正本證明與原本無異
                                      書  記  官
中　　華　　民　　國　九十六　年　　六　　月  二十七  日
                                                      Ｋ
